臺灣嘉義地方法院民事判決　九十一年度婚字第四一號
　　原　　　告　甲○○
　　被　　　告　乙○○
右當事人間請求離婚事件，本院判決如左：
    主    文
准原告與被告離婚。
原告其餘之訴駁回。
訴訟費用由被告負擔二分之一，餘由原告負擔。
    事      實
甲、原告方面：
一、聲明：（一）准原告與被告離婚。（二）被告應給付原告新台幣（下同）二千萬
    元。
二、陳述：兩造於民國五十年五月二十五日結婚，婚後育有二子一女，均已成年。兩
    造之婚姻係贅婚，當時約定婚後所買進之財產歸原告，惟現只有部分而已。兩造
    於婚後均住在台中縣神岡鄉○○村○○路六六七巷三九號，詎被告於八十五年間
    在外購買一間套房居住至今，顯係惡意遺棄原告在繼續狀態中，且兩造長期分居
    ，實已無法繼續維持正常婚姻生活，已足認為構成難以維持婚姻之重大事由，爰
    依民法第一千零五十二條第一項第五款、第二項之規定訴請離婚。又原告之財產
    均讓被告取走，且原告係入贅被告家，在被告家中辛苦工作，是兩造離婚，被告
    應賠償原告二千萬元。
三、證據：提出調解不成立證明書、協議分居契約書各一件及戶籍謄本三件為證。
乙、被告方面：
一、聲明：同意與原告離婚。
二、陳述：與原告長期分居，已無任何情份可言，且原告並無資格向被告請求賠償。
丙、本院依職權訊問兩造所生之子陳建褔。
    理      由
一、按婚姻無效、確認婚姻成立或不成立、撤銷婚姻、離婚或夫妻同居之訴，得合併
    提起，或於第一審或第二審言詞辯論終結前，為訴之變更、追加或提起反訴。依
    前項規定得為訴之變更、追加或提起反訴者，不得另行起訴，其另行起訴者，法
    院應以裁定移送於訴訟繫屬中之第一審或第二審法院合併裁判。受移送之法院不
    得以違背專屬管轄為理由，移送於他法院。非婚姻事件之訴，以夫妻財產之分配
    或分割、返還財物、給付家庭生活費用或贍養費或扶養之請求，或由訴之原因、
    事實所生損害賠償之請求為限，得與第一項之訴合併提起，或於第一審或第二審
    言詞辯論終結前，為訴之追加或提起反訴；其另行起訴者，法院得以裁定移送於
    訴訟繫屬中之第一審或第二審法院合併裁判。民事訴訟法第五百七十二條定有明
    文。本件原告於本審言詞辯論終結前依民法第一千零五十六條第二項請求非財產
    上之損害賠償，及依同法第一千零五十八條規定取回其固有財產共計二千萬元，
    核與前開民事訴訟法第五百七十二條規定相符，應予准許。
二、本件原告起訴主張：兩造於五十年五月二十五日結婚，婚後育有二子一女，均已
    成年。兩造之婚姻係贅婚，當時約定婚後所買進之財產歸原告，惟現只有部分而
    已。兩造於婚後均住在台中縣神岡鄉○○村○○路六六七巷三九號，詎被告於八
    十五年間在外購買一間套房居住至今，顯係惡意遺棄原告在繼續狀態中，且兩造
    長期分居，實已無法繼續維持正常婚姻生活，已足認為構成難以維持婚姻之重大
    事由，爰依民法第一千零五十二條第一項第五款、第二項之規定訴請離婚。又原
    告之財產均讓被告取走，且原告係入贅被告家，在被告家中辛苦工作，是兩造離
    婚，被告應賠償原告二千萬元等語。被告則以：與原告長期分居，已無任何情份
    可言，且原告並無資格向被告請求賠償等語資為抗辯。
三、兩造於五十年五月二十五日結婚，婚後育有二子一女，均已成年，現婚姻關係仍
    存續中，且兩造於八十五年間即已分居等事實，業據原告提出調解不成立證明書
    、協議分居契約書各一件及戶籍謄本三件為證，並經證人即兩造之子陳建褔到庭
    證述屬實（見本院九十一年五月二十一日言詞辯論筆錄），且為被告所不爭執，
    自堪信為真實。
四、按婚姻乃一男一女之兩性結合，以組織家庭，共同生活為目的。故有足以破壞共
    同生活或難以維持共同生活之情事發生，宜允許其離婚以消滅婚姻關係。七十四
    年六月三日修正公布之民法親屬編，就裁判離婚之原因，為應實際需要，參考各
    國立法例，增設民法第一千零五十二條第二項，明定有同條第一項以外重大事由
    ，難以維持婚姻者，亦得請求離婚。而夫妻生活貴在相互扶持，共同經營永久生
    活為目的，配偶間自應協力保持其家庭生活之圓滿、安全及幸福，因而夫妻應互
    相尊重以增進情感之和諧，防止家庭暴力之發生，倘夫妻終日爭執，暴力相向，
    未能共同生活，則其婚姻關係已屬有名無實，應認已構成難以維持婚姻之重大事
    由。且是否有難以維持婚姻之重大事由，判斷標準為婚姻是否已生破綻而無回復
    之希望，此應依客觀的標準，即難以維持婚姻之事實，是否已達於倘處於同一境
    況，任何人均將喪失維持婚姻希望之程度以決之（最高法院八十七年度台上字第
    一三○四號判決意旨參照）。又依同條第二項但書規定，難以維持婚姻之重大事
    由應由夫妻之一方負責者，僅他方得請求離婚，此係為公允而設，故難以維持婚
    姻之重大事由，夫妻雙方均須負責時，應比較衡量雙方之有責程度，僅責任較輕
    之一方，得向責任較重之他方請求離婚，或有責程度相同時，雙方均得請求離婚
    ，始符公平（最高法院八十九年度台上字第二六八八號判決意旨參照）。經查，
    兩造於八十五年間即未共同居住之事實，為兩造所不爭，然夫妻偶有爭執亦在所
    難免，且已時隔數年，尚難以此即認兩造之情感全無挽回餘地。本院乃諭知兩造
    就其等婚姻問題進行商談，然兩造不惟未就其等之婚姻問題有所協談，甚且在開
    庭中相互指責對方之不是，顯見婚姻所賴以維持之誠摯互信、相互扶持等基礎已
    蕩然無存。再參以兩造於分居期間互不聞問，且於訟訴中離婚之意均甚堅，可知
    兩造長達約六年之分居期間內，感情淡薄，對於夫妻情份毫無尊重及愛惜之意，
    依一般人之生活經驗，顯然難期修復感情破裂難以癒合，益證兩造主觀上不願再
    繼續婚姻關係，已喪失改善婚姻關係之意願，益得明證。準此，兩造共同生活之
    婚姻目的既已不能達成，又無改善婚姻關係之主觀意願，且處理紛爭時均未能本
    於互信、互敬及互諒之基礎，導致夫妻之情蕩然無存，足認兩造之婚姻確已生破
    綻達難以維持之程度，要無繼續維持共同生活以獲得安全、幸福及滿足之可能，
    應可認係民法第一千零五十二條第二項所定難以維持婚姻之重大事由。而其事由
    之發生，實係因兩造長達約六年之分居期間，欠缺良性之溝通及缺乏共同維繫婚
    姻生活之誠意所致，與夫妻間應協力保持其家庭生活之圓滿、安全及幸福之宗旨
    大相逕庭，且兩造未同居雖係因原告離開兩造約定之住所，然參以卷附之協議分
    居契約書所載，兩造於八十五年分居時，原告即有外遇，雖原告到庭否認有外遇
    之情，並辯稱係被告強迫伊寫的云云，惟原告既自承該協議分居契約書上之名字
    確係其所簽，又無法舉證證明其係遭被告強迫，是自難以此即為其有利之認定，
    是兩造分居原告不得謂無過失，是本件離婚兩造需負相等之過失責任，揆諸前揭
    說明，原告自得本於民法第一千零五十二條第二項，請求裁判離婚。又所謂選擇
    訴之合併，謂相同原告對於相同被告，以單一之聲明，主張二以上訴訟標的，請
    求法院擇一訴訟標的而為其勝訴之判決。法院於判決時，認為其中一訴有理由者
    ，即為其勝訴之判決，他訴即無庸判決。又我國實務採傳統訴訟標的理論，認為
    離婚之訴之訴訟標的為形成權，其發生之原因事實不同，即為不同之形成權，民
    法第一千零五十二條所列各項離婚原因，各為不同之形成權，故為不同之訴訟標
    的，且本院認為民法第一千零五十二條第一項各款及同條第二項間之離婚事由並
    無先後順序之別，僅須其中一項符合離婚要件，即應准予離婚。則本院既已依民
    法第一千零五十二條第二項規定，准予原告訴請離婚，因離婚目的已達，則原告
    另依同條第一項第五款規定訴請離婚乙事，應無再予審酌之必要，併此敘明。
五、至原告另主張婚後其財產均讓被告取走，且原告係入贅被告家，在被告家中辛苦
    工作，是兩造離婚，被告應賠償原告二千萬元云云。按夫妻離婚時，無論其原用
    何種夫妻財產制，各取回其固有財產，如有短少，由有管理權之一方負擔，民法
    第一千零五十八條定有明文。又按夫妻之一方，因判決離婚而受有損害者，得向
    有過失之他方請求賠償。前項情形，雖非財產上之損害，受害人亦得請求賠償相
    當之金額，但以受害人無過失者為限，同法第一千零五十六條第一、二項固亦定
    有明文，換言之，請求權人須為無過失，方符合上開條文之要件。惟本件原告所
    指上情，均為被告所否認，且查原告之上開主張，未能舉證以實其說，尚難僅以
    其入贅原告家，在被告家中辛苦工作，即謂被告有給付其二千萬元之義務。又兩
    造分居長達約六年之時間，兩造需負相等之過失責任，已如前述，准此，原告就
    兩造間婚姻難以維持之重大事由難謂無過失，揆諸上開說明，其自不得請求被告
    給付非財產上之損害賠償。是原告依民法第一千零五十八條請求被告返還其財產
    ，及依民法第一千零五十六條規定，請求被告給付非財產上之損害賠償，均無理
    由，應予駁回。
六、本件為判決基礎之事證已臻明確，兩造其餘攻擊防禦及立證方法，核於判決結果
    不生影響，毋庸一一審究論述，附此敘明。
七、據上論結，本件原告之訴為一部有理由，一部無理由，依民事訴訟法第七十九條
    但書，判決如主文。
中　　　華　　　民　　　國　　九十一　　年　　　七　　　月　　　十六　　日
~B臺灣嘉義地方法院家事法庭
~B　  法　官　黃仁勇
右為正本係照原本作成
如對本判決上訴應於判決送達後廿日內向本院提出上訴狀
中　　　華　　　民　　　國　　九十一　　年　　　七　　　月　　 十六 　　日
~B　　書記官　沈秀鈴
